臺灣板橋地方法院刑事判決　　　　　　　　96年度易字第63號
公　訴　人　臺灣板橋地方法院檢查署檢察官
被　　　告　甲○○
選任辯護人　蔡明熙律師
上列被告因竊盜案件，經檢察官提起公訴（95年度偵字第22412號）
，本院判決如下：
    主  文
甲○○共同竊盜，處有期徒刑伍月，如易科罰金以銀元參佰元即
新臺幣玖佰元折算壹日；又竊盜，處有期徒刑參月，如易科罰金
以新臺幣壹仟元折算壹日；應執行有期徒刑陸月，如易科罰金以
銀元銀元參佰元即新臺幣玖佰元折算壹日。
    事  實
一、甲○○前犯竊盜罪，於民國94年12月30日為本院判處拘役55
    日，如易科罰金以銀元300 元折算1 日，95年1 月24日易科
    罰金執行完畢。詎不知悔改，復與某真實年籍姓名不詳之綽
    號「阿萬」成年男子，共同意圖為自己不法所有，基於竊盜
    犯意聯絡，於95年4 月2 日8 時許，在臺北縣蘆洲市○○路
    97 巷13 號前，乘無人注意之際，由該綽號「阿萬」男子利
    用其所有自備鑰匙發動竊取李文偉所有、由李濠麟使用車號
    ER-6060 號之自小客車，價值新臺幣（下同）10萬元，得手
    後供搭載甲○○療傷就醫使用，嗣經李濠麟報警，經警於同
    年月10日11時30分許，在臺北縣泰山和平拖吊場尋獲上開贓
    車。甲○○另於95年8 月1 日22時許，再度意圖為自己不法
    所有，基於竊盜犯意，在臺北縣蘆洲市○○○路○ 段84號前
    ，乘無人注意之際，以其所有自備之鑰匙竊取安格士國際有
    限公司所有，由王美英使用車號M66- 035號之重型機車，價
    值3 萬元，得手後供己代步之用。嗣於同年月2 日凌晨1時
    30分許，甲○○騎乘上揭重型機車，搭載不知上情之林志謙
    ，行經臺北縣蘆洲市○○路422 巷82弄與民族路408 巷口時
    停於路邊小便，因形跡可疑，經巡邏員警實施盤查，甲○○
    騎乘上揭重型機車趁隙逃逸，嗣以簡訊通知林志謙，已將上
    揭機車停放於臺北縣蘆洲市○○路153 巷1 號前，經警前往
    尋獲（該贓車已發交被害人王美英領回）。
二、案經臺北縣政府警察局新莊分局、蘆洲分局報請臺灣板橋地
    方法院檢察署檢察官偵查起訴。
    理  由
一、訊據被告甲○○對於上揭犯罪事實於本院審判時為認罪之陳
    述，核與被害人李濠麟、王美英於警詢指訴之財物失竊情節
    相符，且有王美英出具之贓物認領保管單可憑。又車牌號碼
    ER-6060 號自小客車1 輛為警尋獲後，經採驗車內遺留指紋
    送請內政部警政署刑事警察局鑑驗結果，其中1 枚指紋確與
    被告中指指紋相符，有該局95年9 月6 日刑紋字第09501296
    34號鑑驗書可稽，被告自白與事實相符，本件事證明確，被
    告犯行堪以認定。
二、核被告就行竊車號ER-6060 號之自小客車部分，其犯罪後，
    刑法施行法已於95年6 月14日增訂該法第1 條之1 規定，並
    自95年7 月1 日施行，其將刑法分則所定罰金之貨幣單位均
    改為新台幣，並分別提高為3 倍或30倍；另刑法第28條關於
    共同正犯、第33條第5 款關於罰金刑等規定，亦於94 年2月
    2 日修正公布，並同自95年7 月1 日施行。至同於95 年7月
    1 日修正施行之刑法第2 條規定，係關於新舊法比較適用之
    準據法，其本身無關行為可罰性要件之變更，故於95 年7月
    1 日前揭法律修正施行後，如有涉及比較新舊法之問題，應
    逕依修正後刑法第2 條第1 項規定，為「從舊從輕」之比較
    （參見最高法院95年度第8 次刑事庭會議決議意旨）。由於
    刑法分則編各罪所定罰金之貨幣單位原為銀元，且依修正前
    刑法第33條第5 款規定，罰金刑為1 銀元以上，有關罰金倍
    數之調整及銀元與新台幣之折算標準，則定有「罰金罰鍰標
    準條例」及「現行法規所定貨幣單位折算新臺幣條例」，除
    罰金以1 銀元折算3 元新台幣外，並將72年6 月26 日 以前
    修正之刑法部分條文罰金數額提高2 至10倍，其後修正者則
    不再提高倍數；嗣修正後刑法第33條第5 款則將罰金刑提高
    為新臺幣1 千元以上，並以百元計算之，且因刑法第33條第
    5 款所定罰金貨幣單位既已改為新臺幣，刑法分則編各罪所
    定罰金之貨幣單位亦應配合修正為新臺幣，且考量刑法修正
    施行後，不再適用「現行法規所定貨幣單位折算新臺幣條例
    」，為使刑法分則編各罪所定罰金之最高數額與刑法修正前
    趨於一致，爰增訂刑法施行法第1 條之1 規定，將刑法分則
    編各罪所定罰金之貨幣單位均改為新臺幣，並將72年6 月26
    日以前修正之刑法部分條文罰金數額提高為30倍，其後修正
    者則提高為3 倍。是以刑法分則編竊盜罪所定罰金刑之最高
    數額，於上開規定修正後仍屬一致，並無不同；但其罰金刑
    之最低數額，則比修正前提高，從而自以修正前之規定較為
    有利，故就此部分仍依刑法第2 條第1 項前段規定援修正前
    刑法第33條第5 款規定作為其法定罰金刑之裁量基準。至於
    刑法第28條雖經修正，惟被告有共同實行犯罪之情形，無論
    依修正前後刑法第28條規定均成立共同正犯，故此部分刑罰
    法律效果並無差異，無須再依刑法第2 條第1 項為修正前後
    刑法第28條規定之比較，應逕行適用裁判時之現行刑法第28
    條規定。據上，被告就行竊車號ER-606 0號自小客車之犯行
    ，係犯刑法第320 條第1 項竊盜罪，其與綽號「阿萬」成年
    男子有犯意聯絡，行為分擔實行，為共同正犯。被告就行竊
    車牌號碼M66- 035號之重型機車1 輛部分，係犯刑法第320
    條第1 項竊盜罪。其所犯上開二罪，犯意各別，行為互殊，
    應分論併罰。
三、爰審酌被告前犯竊盜罪，於94年12月30日為本院判處拘役55
    日，如易科罰金以銀元300 元折算1 日，95年1 月24日易科
    罰金執行完畢，有臺灣高等法院被告全國前案紀錄表可按，
    竟不知悔改再犯本罪，兼衡其犯罪動機、情節、所竊財物之
    價額及被告人失竊贓車均已尋獲、稍減輕被害人財物損失程
    度，與被告雖曾於偵查程序否認犯罪，惟尚知於審判期日坦
    承犯行之態度等一切情狀，對於被告行竊車牌號碼ER-6060
    號之自小客車部分，量處有期徒刑5 月，因被告為此犯罪行
    為後，刑法第41條亦於94年2 月2 日修正公布，同於95年7
    月1 日施行，被告行為時即修正前刑法第41條第1 項規定「
    犯最重本刑為5 年以下有期徒刑以下之刑之罪，而受6 個月
    以下有期徒刑或拘役之宣告，因身體、教育、職業、家庭之
    關係或其他正當事由，執行顯有困難者，得以1 元以上3 元
    以下折算1 日，易科罰金。但確因不執行所宣告之刑，難收
    矯正之效，或難以維持法秩序者，不在此限。」又被告行為
    時之易科罰金折算標準，修正前罰金罰鍰提高標準條例第2
    條前段（現已刪除）規定，就其原定數額提高為100 倍折算
    1 日，則本件受刑人行為時之易科罰金折算標準，應以銀元
    300 元折算1 日，經折算為新臺幣後，應以新臺幣900 元折
    算為1 日。惟95年7 月1 日修正施行之刑法第41條第1 項則
    規定「犯最重本刑為5 年以下有期徒刑以下之刑之罪，而受
    6 個月以下有期徒刑或拘役之宣告者，得以新臺幣1000元、
    2000元或3,000 元折算1 日，易科罰金。但確因不執行所宣
    告之刑，難收矯正之效，或難以維持法秩序者，不在此限。
    」比較修正前後關於易科罰金折算標準之結果，以修正前刑
    法第41條規定，較有利於被告，本院就此部分依刑法第2 條
    第1 項前段，適用修正前刑法第41條第1 項前段，以銀元30
    0 元即新臺幣900 元定其易科罰金折算標準。至於被告行竊
    車牌號碼M66- 035號重型機車部分，本院量處有期徒刑3 月
    ，又鑑於其行為係在刑法第41條第1 項修正施行之後，逕依
    現行刑法第41條第1 項規定，諭知如易科罰金以新臺幣1000
    元折算1 日。復按數罪併罰，分別宣告其罪之刑，應依刑法
    第51條各款定其應執行刑，刑法第51條定有明文。揆諸最高
    法院95年5 月23日第8 次刑事庭會議決議意旨，本件依刑法
    第51條定應執行刑時，亦應為新舊法即修正前後刑法之比較
    。查刑法第51條於94年2 月2 日修正公布，並於95年7 月1
    日施行，修正前刑法第51條第5 款規定「宣告多數有期徒刑
    者，於各刑中之最長期以上，各刑合併之刑期以下，定其刑
    期。但不得逾20年。」，修正後刑法第51條第5 款規定「宣
    告多數有期徒刑者，於各刑中之最長期以上，各刑合併之刑
    期以下，定其刑期。但不得逾30年」，比較新舊法之結果，
    自以舊法規定之定應執行刑之上限為20年對被告較為有利，
    此影響於被告刑罰之法律效果，是被告行為後法律已有變更
    ，經比較修正前後刑法第51條第5 款規定，應適用有利於被
    告之修正前刑法第55條第5 款定其應執行刑。再者，因被告
    就所犯應數罪併罰之罪，一部犯罪行為於新修正刑法第41條
    第1 項規定施行前為之，一部犯罪行為於該條修正施行後為
    之，依最高法院84年度臺非字第452 號判決意旨，本院援刑
    法第2 條第1 項前段規定，擇有利於被告之一部行為時之修
    正前刑法第41條第1 項規定諭知應執行有期徒刑6 月如易科
    罰金時，以銀元300元即新臺幣900元折算一日作為易科罰金
    之折算標準。
四、如事實欄所示本件被告行竊自小客車及重型機車所用鑰匙，
    均未扣案，因非違禁物，本院認無沒收必要。末按，除被告
    所犯為死刑、無期徒刑、最輕本刑為3 年以上有期徒刑之罪
    或高等法院管轄第一審案件者外，於準備程序進行中，被告
    先就被訴事實為有罪之陳述時，審判長得告知被告簡式審判
    程序之旨，並聽取當事人、代理人、辯護人及輔佐人之意見
    後，裁定進行簡式審判程序，刑事訴訟法第27 3條之1 第1
    項定有明文。查本案被告所涉犯罪及其法定本刑合於上開行
    簡式審判程序要件，被告於審判期日復就被訴事實為有罪之
    陳述，經告知被告簡式審判程序之旨，被告及公訴人對於本
    件改依簡式審判程序審理亦均表示同意，是本院依前揭規定
    ，裁定本件進行簡式審判程序，附此敘明。
據上論斷，應依刑事訴訟法第299 條第1 項前段、第273 條之1
第1 項、刑法第2 條第1 項前段、第28條、第320 條第1 項、修
正前刑法第41條1 項前段、現行刑法第41條第1 項前段，修正前
刑法第51條第5 款，刑法施行法第1 條之1 第1 項、第2 項前段
，修正前罰金罰鍰提高標準條例第2 條，現行法規所定貨幣單位
折算新臺幣條例第2 條判決如主文。
本案經檢察官郭學廉到庭執行職務。
中　　華　　民　　國　　96　　年　　3 　　月　　26　　日
                  刑事第一庭    審判長法　官  陳恆寬
                                      法  官  陳福來
                                      法  官  張江澤
以上正本證明與原本無異
如不服本判決應於送達後10日內向本院提出上訴狀
                                      書記官　張惠芳
中　　華　　民　　國　　96　　年　　3 　　月　　29　　日
附錄本案論罪科刑法條全文：
刑法第320條第1項：
意圖為自己或第三人不法之所有，而竊取他人之動產者，為竊盜
罪，處5年以下有期徒刑、拘役或500元以下罰金。
